【裁判字號】    99,上訴,3829
【裁判日期】    991122
【裁判案由】    毒品危害防制條例
【裁判全文】
臺灣高等法院刑事判決                99年度上訴字第3829號
上  訴  人
即  被  告  蘇錦文
上列上訴人因毒品危害防制條例案件，不服臺灣士林地方法院99
年度審訴字第559號，中華民國99年8月31日第一審判決（起訴案
號：98年度毒偵字第1197號），提起上訴，本院判決如下：
    主  文
上訴駁回。
    理  由
一、按提起第二審之上訴，其上訴書狀應敘述具體理由，為第二
    審上訴必備之程式。此觀民國96年7月4日修正公布刑事訴訟
    法第361條第2項之規定甚明。倘上訴理由之敘述未合乎具體
    之要求者，其上訴即屬同法第362條前段所定「上訴不合法
    律上之程式」，第二審法院應依同法第367條前段之規定，
    以判決駁回之。至其理由之具體與否，屬第二審法院審查範
    圍，不在第一審法院命補正之列，上訴書狀如已敘述理由，
    但其理由非屬具體，即不符上訴之法定要件，第二審自得逕
    以判決駁回，無定期命補正問題（最高法院97年度台上字第
    3599號判決參照）。此與上訴書狀全未敘述上訴理由者，第
    一審法院依刑事訴訟法第361條第3項之規定，應定期間先命
    補正之情形，尚屬有別。又第二審上訴之目的，既在於請求
    撤銷、變更原判決，則所謂具體理由，必係依卷內既有訴訟
    資料或提出新事證，指摘或表明第一審判決有何採證、認事
    、用法或量刑等足以影響判決本旨之不當或違法，而構成應
    予撤銷之具體事由，始克當之；倘僅泛言原判決認定事實錯
    誤、違背法令、量刑失之過重或輕縱，而未依上揭意旨指出
    具體事由，或形式上雖已提出具體事由，然該事由縱使屬實
    ，亦不足以認為原判決有何不當或違法者，皆難謂係具體理
    由，俾與第二審上訴制度旨在請求第二審法院撤銷、變更第
    一審不當或違法之判決，以實現個案救濟之立法目的相契合
    ，並節制濫行上訴（最高法院97年度台上字第892號判決意
    旨參照）。再按刑事訴訟法第367條增定「上訴書狀未敘述
    理由」，由第二審法院審判長定期間先命補正之規定，依其
    文義，僅指未敘述「理由」，而非未敘述「具體理由」，即
    係針對全然未敘述理由之上訴書狀所為規範，自不包括已敘
    述之理由係空泛、不具體者在內，觀諸同法第361條第3項之
    修正理由說明：「上訴理由是否具體，係屬第二審法院審查
    範圍，不在命補正之列」，益足徵之。是第二審法院僅須對
    於完全未敘述理由之上訴書狀，定期命補正；對於載有具體
    或空泛（不具體）理由之上訴書狀，則無庸裁定命補正（最
    高法院98 年度台上字第4476號判決意旨參照）。
二、本件上訴人即被告蘇錦文不服原判決，於民國99年9月27日
    法定上訴期間內提起第二審上訴，上訴狀理由略以：緣不服
    台灣士林地方法院刑事判決（99年度審訴字第559號），依
    法提出上訴。理由狀事容後補呈等語；上訴人嗣於99年10月
    5日提出上訴理由書，其內容亦僅以：被告施用毒品因在短
    時間內連續遭移送定刑，本就連續犯之修改，「除符合接續
    犯之要件外，應一罪一罰」。然實法界外之認為，故不管新
    法實施前後，都應該論以一罪即可，實務上的分兩段併罪說
    應不可採。採乃「最高法院96年度第9次刑事庭會議文」，
    惟此懇請鈞座能予上訴人再次機會酌量減低刑度實為上訴人
    之幸等語。
三、原審判決以：蘇錦文前因違反肅清煙毒條例等案件，經臺灣
    臺北地方法院以81年度訴字第2255號判決判處應執行有期徒
    刑3年7月確定，於民國83年9月17日假釋出監後，經裁定撤
    銷假釋，應執行殘刑1年6月16日；又於86年間，因違反麻醉
    藥品管理條例案件，經臺灣板橋地方法院以85年度易字第
    2442號判決判處有期徒刑1年確定，又因違反槍砲彈藥刀械
    管制條例案件，經臺灣臺北地方法院以86年度訴字第1552號
    判決判處有期徒刑8月，並經臺灣高等法院以87年度上訴字
    第1295號判決駁回上訴確定，並與上開違反麻醉藥品管理條
    例案件，經臺灣高等法院以87年度聲字第1218號裁定應執行
    有期徒刑1 年6月確定；再於87年間，因違反麻醉藥品管理
    條例等案件，經臺灣板橋地方法院以86年度訴字第2843號判
    決判處應執行有期徒刑1年8月確定；又因違反槍砲彈藥刀械
    管制案件，經臺灣板橋地方法院以87年度訴更字第7號判決
    判處有期徒刑2年6月，並經臺灣高等法院以88年度上訴字第
    1535號判決駁回上訴確定；另因妨害兵役治罪條例案件，經
    臺灣雲林地方法院判處有期徒刑3月確定。其上開殘刑及有
    期徒刑之宣告接續執行，於96年2月12日執行完畢。另於93
    年間因施用毒品案件，經依臺灣板橋地方法院93年度毒聲字
    第286號裁定送觀察、勒戒後，認有繼續施用毒品傾向，復
    經同法院以93年度毒聲字第1944號裁定令入戒治處所施以強
    制戒治，於94年8 月8日強制戒治執行完畢出所，並經臺灣
    板橋地方法院檢察署檢察官以94年度戒毒偵字第300號為不
    起訴處分確定。詎猶不知悔悟，於前述強制戒治執行完畢釋
    放後5年內，復基於施用第一級毒品海洛因及第二級毒品安
    非他命之犯意，於99年5月26日下午，在臺北市○○區○○
    路81巷11號3樓住處，將第一級毒品海洛因摻入香菸內吸食
    ，施用第一級毒品海洛因，乃將第二級毒品甲基安非他命置
    於玻璃球內燒烤吸食其氣體，施用第二級毒品甲基安非他命
    ，嗣於同日22時許，在上址住處，為警搜索查扣第一級毒品
    海洛因1包（毛重5.4 5公克）、第二級毒品甲基安非他命1
    包（淨重2.58公克）、吸食器1組、海洛因殘渣袋3個及分裝
    袋43個等物，經警採集蘇錦文之尿液檢體送驗，鑑定結果呈
    嗎啡類及甲基安非他命類陽性反應，查悉上情。案經臺北縣
    政府警察局三重分局報告偵辦。核被告所為，係犯毒品危害
    防制條例第10條第1項之施用第一級毒品罪及同條第2項之施
    用第二級毒品罪。其施用前後持有海洛因、甲基安非他命之
    低度行為，各為施用第一級毒品及施用第二級毒品之高度行
    為所吸收，均不另論罪。又被告兩次施用毒品犯行，犯意各
    別，行為互殊，應予分論併罰。另被告有如起訴書犯罪事實
    欄所示前科紀錄，經判處有期徒刑確定並執行完畢，其於5
    年內再犯有期徒刑之本罪，為累犯，均應依刑法第47條第1
    項之規定加重其刑。爰審酌被告曾因施用毒品案件經觀察勒
    戒、強制戒治，甫於94年8月8日因強制戒治執行完畢出所，
    復於5年內再為本件之犯行，顯見其定力不足，易受外界影
    響，惟其犯後尚知坦承犯行，因認其犯後態度良好，及其施
    用毒品僅戕害己身健康，尚未對社會造成實質危害，暨其品
    性、生活狀況、智識程度等一切情狀，分別量處如主文所示
    之刑，並定其應執行刑，以示懲儆。從形式上觀察，原判決
    並無違誤，量刑亦稱妥適。被告上訴意旨略以：被告所犯毒
    品案件應以一罪論，請求酌量減輕量刑等語。然查，原審判
    決既已詳細記載認定被告犯罪之證據及理由，並已審酌關於
    刑法第57條科刑之一切情狀，在適法範圍內行使裁量權，而
    量處如主文所示之刑，核無量刑違法或不當之情形。另刑法
    於94年2月2日修正公布，於95年7月1日施行時，已刪除第56
    條連續犯之規定，將在刑法上本應各自獨立評價之數罪，回
    歸本來就應賦予複數法律效果之原貌。故在刑法修正施行後
    ，有多次觸犯犯罪構成要件相同之犯行，原則均應一罪一罰
    。而刑法上所謂集合犯是指立法者所制定之犯罪構成要件中
    ，本就預定有數個同種類之行為將反覆實行之犯罪而言，是
    將各自實現犯罪構成要件之多數行為，解釋為集合犯，而論
    以一罪。是以對於集合犯，必須從嚴解釋，以符合立法者之
    意向。而施用毒品之行為，在本質上並不具有反覆、延續實
    行之特徵，況依毒品危害防制條例第10條第1、2項施用第一
    、二級毒品罪之犯罪構成要件文義觀之，實無從認定立法者
    本即預定各該犯罪之本質，必有數個同種類行為而反覆實行
    之集合犯行。故在刑法修正施行後，有多數販賣毒品之行為
    ，應按其行為次數，一罪一罰。本案被告施用第一級及第二
    級毒品之犯行，並非集合犯。再查被告於警訊中稱：伊海洛
    英和安非他命都有吸食，海洛英是用少許的海洛因加入香煙
    內吸食，安非他命是將少許安非他命放入自製的玻璃球吸食
    器內用火燒烤，吸食安非他命所產生之煙等語（見偵查卷第
    44 頁），且警方現場亦有場查獲被告所有供吸食安非他命
    使用之吸食器1組，是顯見被告吸用海洛因及安非他命是不
    同時間用不同器具施用，並非一行為觸犯數罪名之相象競合
    犯，是被告上訴意旨辯稱其並非個別犯意云云，顯無足取。
    綜上，被告上訴意旨所為指摘，乃其個人對法律之誤解，並
    非依據卷內既有訴訟資料或提出新事證，指出或表明第一審
    判決有何採證認事、用法或量刑等足以影響判決本旨之不當
    或違法，而構成應予撤銷之具體事由。從而其上訴並未以書
    狀敘述具體理由，揆諸上開規定，自屬不合法律上之程式，
    爰不經言詞辯論，將被告之上訴駁回。
據上論斷，依刑事訴訟法第367 條前段、第372 條，判決如主文
。
中    華    民    國    99    年  11    月    22      日
                刑事第三庭    審判長法  官   陳博志
                                    法  官   許文章
                                    法  官   陳德民
以上正本證明與原本無異。
施用第一級毒品部分如不服本判決，應於收受送達後10日內向本
院提出上訴書狀，其未敘述上訴之理由者並得於提起上訴後10日
內向本院補提理由書（均須按他造當事人之人數附繕本）「切勿
逕送上級法院」。
施用第二級毒品部分不得上訴
                                    書記官   陳紀語
中    華    民    國    99    年  11    月    22      日

司法院資訊處製作；財團法人民間司法改革基金會備份。
